【裁判字號】    97,消債更,1382
【裁判日期】    980608
【裁判案由】    聲請更生程序
【裁判全文】
臺灣高雄地方法院民事裁定          97年度消債更字第1382號
    聲  請  人  甲○○
                            之.
上列當事人因消費者債務清理條例事件聲請更生，本院裁定如下
：
    主  文
聲請人即債務人甲○○自民國九十八年六月八日下午五時起開始
更生程序。
命司法事務官進行本件更生程序。
    理  由
一、聲請意旨略以：聲請人即債務人甲○○積欠附表所示之債權
    銀行債務合計新臺幣（下同）元，雖曾依中華民國銀行公會
    會員辦理消費金融案件無擔保債務協商機制與台新銀行等債
    權銀行達成分期還款之協議，但因大眾銀行之信用貸款未參
    與當時之協商，經聲請人依消債條例之規定，向最大債權人
    台新銀行再次聲請協商後，經以曾參與銀行公會協商機制成
    立而遭退件致協商不成立，並提出債權人清冊、協議書、無
    擔保債務還款計劃、前置協商退件通知函、財團法人金融聯
    合徵信中心當事人查詢個人資料綜合信用報告等為證；又聲
    請人無擔保或無優先權之債務總額未逾1,200 萬元，復未經
    法院裁定開始清算程序或宣告破產，爰依消費者債務清理條
    例（下稱消債條例）之規定，聲請准予更生等語。
二、按「債務人不能清償債務或有不能清償之虞者，得依本條例
    所定更生程序，清理其債務」「債務人無擔保或無優先權之
    債務總額未逾1,200 萬元者，於法院裁定開始清算程序或宣
    告破產前，得向法院聲請更生」消債條例第3 條、第42條第
    1 項分別定有明文。
三、聲請人主張每月薪資所得約為30,000元之事實，業據提出所
    得資料清單、切結書為證，而聲請人95、96年之薪資所得各
    為200,000 元，亦有所得資料清單可參，是聲請人此部分主
    張應堪信為真；另聲請人除工作收入外，名下有高雄市○○
    區○○段一小段0528、0529、0530號土地 (應有部分各為
    2500/45184) 及其上木屋之房地，現值為合計約150,375元
     外 ，並無其他財產等情，亦有信用報告、聲請人財產歸屬
    資料清單、土地及建物登記謄本可參，而本院就聲請人上開
    房地現值係依國稅局財產歸屬資料清單核稅現值為認定，通
    常低於市值，對聲請人而言應屬合理。
四、聲請人另以每月支出房租費10,800元、另包括膳食費、住、
    水電瓦斯及其他支出合計每月必要支出平均為22,640元 (卷
    第20頁)， 惟未提出全部證明文件為據，況聲請人既已欠債
    難還，有關個人日常生活所需費用，自應樽節開支，不得超
    越一般通常之人應有之享受，否則反失衡平，本院認依內政
    部公告之98年度高雄市每人每月最低生活標準為11,309元範
    圍內始屬必要支出，超過部分即非必要支出項目，而上開標
    準係包括租金等項目在內，聲請人另主張租金支出10,800元
    已難認為有理由，況聲請人於94年10月11日之前已設籍於高
    雄市左營區○○○路405 號4 樓之2(96年12月3 日起始遷至
    高雄市左營戶政事務所，卷第32頁戶籍謄本及卷第30頁93年
    12月15日核發之駕駛執照可參)， 是否有必要自96年12月1
    日起再承租高雄市左營區○○○路405 號4 樓之1 房屋居住
    亦有疑義，此部分主張亦難認為有理由；聲請人另主張每月
    需扶養外籍配偶及其子尚屬合理，本院認依上開最低生活費
    為計算標準較為合理，是聲請人應負擔之每月扶養費支出應
    為22,618元；合計聲請人每月必要支出應為33,927元。
五、本件聲請人收入扣除每月之必要支出費用後，已無可供清償
    所積欠之款項，以聲請人積欠之無擔保債務總額為
    2,951,104元，扣除其財產現值150,375元，尚積欠
    2,800,729元 ，聲請人現年已逾53歲，應認其確有不清償債
    務之情形。
六、末按「法院開始更生程序之裁定，應載明其年、月、日、時
    ，並即時發生效力」「法院裁定開始更生或清算程序後，得
    命司法事務官進行更生或清算程序，必要時得選任律師、會
    計師或其他適當之自然人或法人一人為監督人或管理人」，
    消債條例第45條第1 項、第16條第1 項分別定有明文。本件
    債務人僅係一般消費者，並未從事營業。雖曾依無擔保債務
    協商機制與無擔保債務最大債權銀行達成協議，確有上開不
    能清償債務或有不能清償之虞之程度。其中無擔保或無優先
    權之債務在1,200 萬元以下，又未經法院裁定開始清算程序
    或宣告破產，且查無消費者債務清理條例第6 條第3 項、第
    8 條或第46條各款所定駁回更生聲請之事由存在。債務人聲
    請更生，洵屬有據，自應准許。並命司法事務官進行本件更
    生程序。
五、依消費者債務清理條例第11條第1 項、第45條第1 項、第16
    條第1 項，裁定如主文。
中    華    民    國    98    年    6     月    8    日
                  民事第四庭    法  官  林玉心
以上證明與原本無異。
本裁定已於98年6月8日下午5時公告。
本件不得抗告。
中    華    民    國    98    年    6     月    8    日
                                書記官  林國龍
附表：
┌──┬────────────┬────────┬────────────┐
│編號│債權人                  │金額（新臺幣）  │  種        類          │
├──┼────────────┼────────┼────────────┤
│一  │台北富邦銀行            │ 202,304元      │信用卡                  │
├──┼────────────┼────────┼────────────┤
│二  │國泰世華銀行            │ 219,000元      │信用貸款                │
│    │                        │ 179,564元      │信用卡                  │
├──┼────────────┼────────┼────────────┤
│三  │花旗銀行                │  80,272元      │信用卡                  │
├──┼────────────┼────────┼────────────┤
│四  │聯邦銀行                │ 257,980元      │信用卡                  │
├──┼────────────┼────────┼────────────┤
│五  │遠東銀行                │ 125,278元      │信用卡                  │
├──┼────────────┼────────┼────────────┤
│六  │萬泰銀行                │ 122,000元      │信用貸款                │
├──┼────────────┼────────┼────────────┤
│七  │台新銀行                │ 153,811元      │信用卡                  │
│    │                        │ 821,000元      │信用貸款                │
├──┼────────────┼────────┼────────────┤
│八  │大眾銀行                │  41,000元      │信用貸款                │
├──┼────────────┼────────┼────────────┤
│九  │中國信託銀行            │ 368,000元      │信用貸款                │
│    │                        │ 159,580元      │信用卡                  │
├──┼────────────┼────────┼────────────┤
│十  │慶豐銀行                │ 139,313元      │信用卡                  │
├──┼────────────┼────────┼────────────┤
│十一  │友邦信用卡公司          │  82,002元      │信用卡                  │
├──┴────────────┴────────┴────────────┤
│                              合計2,951,104元                             │
│                                                                          │
└─────────────────────────────────────┘


司法院資訊處製作；財團法人民間司法改革基金會備份。
